【裁判字號】    91,上易,7
【裁判日期】    920327
【裁判案由】    請求損害賠償事件
【裁判全文】
福建高等法院金門分院民事判決                          九十一年上易字第七號
    上   訴   人  甲○○
    被 上 訴  人  庚○○
    兼法定代理人  子○○
    被 上 訴  人  卯○○
    兼法定代理人  丁○○
    被 上 訴  人  癸○○
    兼法定代理人  辰○○
    被 上 訴  人  戊○○
    兼法定代理人  己○○
    被 上 訴  人  丙○○
    兼法定代理人  乙○○
    被 上 訴  人  寅○○
    兼法定代理人  丑○○
    被 上 訴  人  辛○○
    兼法定代理人  壬○○
    被 上 訴  人  未○○
    兼法定代理人  午○○
    被 上 訴  人  巳○○
                  簡宗文
右當事人間請求損害賠償事件，上訴人對於中華民國九十一年五月三十一日福建金門
地方法院九十年訴字第三四號第一審判決提起上訴，本院判決如左：
    主      文
原判決廢棄，發回福建金門地方法院。
    事實及理由
一、本件上訴人主張：被上訴人庚○○、卯○○、陳品璁、戊○○、丙○○、寅○○
    、辛○○、巳○○、未○○（以下簡稱為「限制行為能力人之被上訴人」）於民
    國八十九年九月間、十月間（均尚未滿二十歲之限制行為能力人）分別至上訴人
    處所竊取金門酒廠生產之高粱酒（下稱為高粱酒），嗣為警察查獲，除部分高粱
    酒已經在警察局領回，經清點後，發現前述被上訴人總共竊取上訴人所有零點六
    公升高粱酒，八十一年份八十四瓶、八十二年份一百四十四瓶、八十三年份七十
    二瓶、八十四年份九十六瓶、八十五年份六十瓶、八十六年份一百五十六瓶、八
    十七年份六十瓶；零點七五公升高粱酒，八十二年份六十瓶；零點七五公升特級
    高粱酒，八十六年份四十六瓶；零點七五公升特選高粱酒，八十六年份一百零六
    瓶，前述限制行為能力之被上訴人共同故意不法侵害上訴人之權利，依民法第一
    百八十四條第一項、第一百八十五條之規定，應負連帶賠償責任，而被上訴人子
    ○○為被上訴人庚○○之母、被上訴人丁○○為被上訴人卯○○之母、被上訴人
    辰○○為被上訴人陳品璁之母、被上訴人己○○為被上訴人戊○○之父、被上訴
    人乙○○為被上訴人丙○○之父、被上訴人丑○○為被上訴人寅○○之父、被上
    訴人壬○○為被上訴人辛○○之父、被上訴人簡宗文為被上訴人巳○○之父、被
    上訴人午○○為被上訴人未○○之父，依民法第一百八十七條第一項之規定，均
    應與限制行為能力人負連帶賠償責任等語。（上訴人於原審聲明：被上訴人應連
    帶賠償上訴人如上所述之相同年份數量之高粱酒。原審判決：(一)被上訴人庚○○
    、子○○、卯○○、丁○○、陳品璁、辰○○、丙○○、乙○○、巳○○、簡宗
    文應連帶給付上訴人於民國八十九年八月份所出廠零點陸公升特級酒，以每箱拾
    貳瓶計算，共拾陸箱，即壹佰玖拾貳瓶。(二)被上訴人庚○○、子○○、卯○○、
    丁○○、陳品璁、辰○○、戊○○、己○○、丙○○、乙○○、寅○○、丑○○
    、辛○○、壬○○、巳○○、簡宗文應連帶給付上訴人金門酒廠實業股份有限公
    司於民國八十九年十月份所出廠零點陸公升特級酒，以每箱拾貳瓶計算，共貳拾
    壹箱，即貳佰伍拾貳瓶。而駁回上訴人其餘之訴。）上訴人不服原審判決，提起
    上訴，聲明：(一)原判決廢棄。(二)被上訴人應連帶給付上訴人如上述相同年份數量
    之高粱酒。（備位聲明）如不能給付時，被上訴人應連帶給付上訴人新台幣五十
    四萬五千五百元。
二、被上訴人辰○○、己○○、丙○○、乙○○就上訴人之上訴，答辯聲明；駁回上
    訴；餘被上訴人未到庭陳述或提出書狀為任何之聲明。
三、按當事人喪失訴訟能力或法定代理人死亡或其代理權消滅者，訴訟程序在有法定
    代理人或取得訴訟能力之本人，承受其訴訟以前當然停止，民事訴訟法第一百六
    十九條定有明文。查本件被上訴人巳○○係七十年九月十六日出生，此有卷附年
    籍資料在卷可稽，是原審於審理中，被上訴人巳○○即已滿二十歲，揆諸前開法
    文規定，訴訟程序在巳○○或上訴人聲明承受訴訟之前，訴訟程序為當然停止，
    詎原審竟予以進行辯論並為判決，訴訟程序顯有重大瑕疵。又依民事訴訟法第四
    百五十一條第一、二項規定：「第一審之訴訟程序有重大之瑕疵者，第二審法院
    得廢棄原判決，而將該事件發回原法院。但以因維持審級制度認為必要時為限。
    前項情形，如兩造合意願由第二審法院就該事件為裁判者，應即自為判決」。則
    為維護被上訴人巳○○審級利益；且上訴人係請求被上訴人連帶給付，其訴訟標
    的為合一確定，殊無從僅就被上訴人巳○○部分予以廢棄；甚者，本院九十二年
    三月十九日言詞辯論期日被上訴人並未全部到庭，亦無從依兩造合意由本院裁判
    。從而，本件應予廢棄原判決，發回原法院更為裁判。
四、除別有規定外，法院不得就當事人未聲明之事項為判決，民事訴訟法第三百八十
    八條亦有明文。本件上訴人係主張被竊取如上所述年份、數量之高梁酒，請求被
    上訴人連帶賠償該等年份、數量之高梁酒，則原審應僅能就上訴人是否遭被上訴
    人竊取如上所述之年份、數量之高梁酒，而為准駁上訴人之請求，殊不得就上訴
    人未聲明之其他年份、數量之高梁酒予以裁判，併此指明。
五、爰依民事訴訟法第四百五十三條、第四百五十一條第一項規定，不經言詞辯論，
    判決如主文。
中      華      民      國    九十二    年      三      月    二十七    日
                                      民事庭
                                          審判長法  官  陳  中  和
                                                法  官  段  景  榕
                                              法  官  李  行  一
右正本證明與原本無異。
不得上訴。
中      華      民      國    九十二    年      四      月      二      日
                                                書記官  李  麗  鳳


司法院資訊處製作；財團法人民間司法改革基金會備份。
